台灣高等法院臺南分院民事判決　九十一年度再字第九號　Ｊ
　　　再審原告　　甲　○　○
　　　　　　　　　癸　○　○
　　　法定代理人　壬　○　○
　　　訴訟代理人　乙　○　○
　　　再審　被告　己　○　○
　　　　　　　　　庚　○　○
　　　　　　　　　辛　○　○
　　　　　　　　　丁　○　○
　　　　　　　　　戊　○　○
　　　　　　　　　丑　○　○
　　　　　　　　　卯　○　○
　　　　　　　　　寅　○　○
　　　法定代理人　子　○　○
　　　訴訟代理人　丙　○　○
右當事人間請求給付借款事件，再審原告對於中華民國九十一年四月九日本院九十年
度上字第三○九號確定判決，以有民事訴訟法第四百九十六條第一項第九款、第十款
之再審事由，提起再審之訴，本院判決如左：
    主      文
再審之訴駁回。
再審訴訟費用由再審原告負擔。
    事      實
甲、再審原告方面：
一、聲明：求為判決：(一)本院九十年度上字第三○九號確定判決廢棄。(二)上開廢棄部
    分，再審被告之訴及該部分假執行之聲請均駁回。(三)再審及前程序第一、二審訴
    訟費用，均由再審被告連帶負擔。
二、陳述：
（一）本件之原雙方當事人及再審原告之被繼承人王福來與再審被告之被繼承人李進
      興等二人，其雙方當事人現均已不在世，再審被告丙○○等，，於再審原告之
      被繼承人王福來已死亡，及雙方當事人均亡之情形下，經過十幾年後之民國八
      十八年間，才提起本件訴訟。而原當事人均在世時，從未聽說過有本件係爭債
      權及債務之發生及糾紛，亦未曾有過催討或行使權利。
（二）本件系爭新台幣七十五萬元之金錢糾紛，依據再審被告丙○○在原審稱：係在
      民國（下同）七十七年八月一日發生之金錢消費借款，消費借款應係金錢或其
      他代替物之交付，而生效力之契約，再審被告等要主張雙方有金錢借貸關係存
      在時，必須就其所發生需具備之特別要件，及應對金錢之交付負舉證責任（五
      十五年台上字第九五二號判例）。
（三）再審被告在原審所提出之七十五萬元借用證有許多瑕疵，例如：未記載金主為
      何人、辦濟日期、利息之支付日期及利率之約定、清還日期、連帶保證手續‧
      ‧‧等，若此借用證係屬真正，也只能認為有形式上之證據力而已，必其內容
      與待證事實有關，且屬可信者，始具有實質上之證據力（最高法院四十年度第
      四八一號判例）。
（四）原審之證人己○○及證人丙○○均為本件再審被告，且均為再審被告之被繼承
      人李進興之一等親屬，而法有明文規定在三等親內之血親不得為證之規定。原
      審判決依再審被告丙○○之證詞判決其勝訴，除此之外並無現場之目擊者可證
      。而本件再審被告丙○○在本件訴訟中具有原告、訴訟代理人、上訴人及證人
      之身分，原審顯有失公平，亦與事理相違。再審原告否認本件債權債務之存在
      ，並對本件借款之真實性加予否認。
（五）再審被告於其被繼承人李進興死亡後（民國八十八年三月二十五日），辦理遺
      產繼承人之申報時，再審被告均無將此筆系爭債權申報移轉，可知其本無本件
      債權之存在。
三、證據：提出互助會款項借用證及再審被告之戶籍謄本（均影本）為證。
乙、再審被告方面：本件未經言詞辯論，再審被告無任何聲明或陳述。
丙、本院依職權調閱本院九十年上字第三○九號及臺灣臺南地方法院八十八年訴字第
    二二六三號民事卷。
    理      由
一、本件再審原告係對於本院九十年度上字第三○九號民事確定判決，主張該判決有
    民事訴訟法第四百九十六條第一項第九款、第十款之再審事由，向本院提起再審
    之訴，依同法第四百九十九條第一款之規定，專屬本院管轄；又再審原告係於九
    十一年四月二十三日收受本院九十年度上易字第三○九號民事判決，而於九十一
    年五月十七日具狀向本院聲請再審，並未逾民事訴訟法第五百第一項所規定三十
    日之不變期間，合先說明。
二、按民事訴訟法第四百九十六條第一項第九款所定「為判決基礎之證物，係偽造或
    變造」情形，提起再審之訴者，以宣告有罪之判決已確定，或其刑事訴訟不能開
    始或續行，非因證據不足為要件，同法第四百九十六條第二項定有明文。最高法
    院七十九年度台上字第一五二九號判決，可資參照。又按民事訴訟法第四百九十
    六條第一項第十款所謂證人、鑑定人或通譯，為虛偽陳述或通譯者，必以之為判
    決之基礎，而該證人等業依刑法被處偽證罪刑確定者為限，始得據為提起再審之
    訴。最高法院五十九年度台上字第一八○六號判決，可資參照。
三、再審原告以原判決所採之證物「借用證」有民事訴訟法第四百九十六條第一項第
    九款「為判決基礎之證物證詞係偽造或變造者」之情形，及原審之證人己○○及
    丙○○有民事訴訟法第四百九十六條第一項第十款「證人就為判決之基礎之證言
    為虛偽陳述者」之情形為再審理由。惟再審原告主張己○○及丙○○之證詞虛偽
    或偽造證詞證物，該等「陳述證詞」甚或所謂「偽造證詞證物」並未因證物或證
    詞係偽造或變造，而受何刑事有罪判決確定，為再審原告所自認（見本院九十一
    年七月十五日筆錄），依首揭說明及民事訴訟法第四百九十六條第二項規定，再
    審原告自不得據以提起再審之訴。從而，其執此提起本件再審之訴，顯無理由，
    爰不經言詞辯論逕以判決駁回之。
四、據上論結，本件再審之訴顯無再審理由，依民事訴訟法第五百零二條第二項、第
    五百零五條、第八十五條第一項前段、第七十八條，判決如主文。
中　　　華　　　民　　　國　　九十一　　年　　　七　　　月　　二十三　　日
　　　　　　　　　　　　　　　　　　臺灣高等法院臺南分院民事第四庭
~B1審判長法官　徐　　財　　福
~B2　　　法官　曾　　平　　杉
~B3　　　法官　袁　　靜　　文
右為正本係照原本作成。
不得上訴。
中　　　華　　　民　　　國　　九十一　　年　　　七　　　月　　二十四　　日
~B法院書記官　董　　挹　　棻
